臺灣臺南地方法院刑事判決　
111年度易字第401號
公  訴  人  臺灣臺南地方法院檢察署檢察官
被      告  楊宜芳



上列被告因誹謗等案件，經檢察官提起公訴（110年度偵字第254
38號），本院判決如下：
    主  文
楊宜芳犯散布文字誹謗罪，處拘役拾日，如易科罰金，以新臺幣
壹仟元折算壹日。
    事  實
一、楊宜芳與許文強有債務及情感糾紛，因不滿許文強遲未清償
    欠款，竟基於公然侮辱，及意圖散布於眾而以散布文字誹謗
    之犯意，於民國108年7月12日，在不特定多數人所得共見共
    聞「我是關廟人」臉書社團內，以暱稱「楊宜芳」臉書帳號
    ，接續張貼內含「關廟朋友大家好，請問有人認識這個垃圾
    渣男騙錢的男人嗎。他叫許文強，本名許益彰。歸仁人他專
    騙人錢。小心此人」、「關廟人的朋友晚上好，早上PO這個
    垃圾男人請各位注意，他是個渣男，騙錢不還到處躲，我是
    受害者。不希望大家被騙他專騙女人，離婚，單身。死尪的
    女人。這是他本人，跟罵我的錄音，欠錢不還還罵我」等文
    字之文章，並附上許文強之個人照片，公然以此表達對許文
    強之輕蔑、不屑之意，足以貶損許文強之人格評價及聲譽，
    並同時以此具體指摘足以毀損許文強名譽之事。嗣於110年1
    0月間，許文強經朋友告知，始悉上情。
二、案經許文強訴由臺南市政府警察局新化分局報請臺灣臺南地
    方檢察署檢察官偵查起訴。
    理  由
一、關於證據能力之認定：
㈠、本件所引用具傳聞證據性質之供述證據，因檢察官及被告楊
    宜芳於本案言詞辯論終結前，均未爭執證據能力，本院審酌
    前開證據之作成或取得之狀況，並無非法或不當取證之情事
    ，且亦無顯不可信之情況，依刑事訴訟法第159條之5規定，
    均具有證據能力。
㈡、其餘非供述證據性質之證據資料，則均無違反法定程序取得
    之情形，依刑事訴訟法第158條之4規定之反面解釋，亦應有
    證據能力，合先敘明。
二、上開犯罪事實，業據被告於本院審理中坦承不諱（本院卷第
    29頁），核與證人即告訴人許文強於警詢及偵查中指訴之情
    節大致相符（警卷第7-11頁、偵卷第17-18頁），並有借據
    單、臉書頁面截圖在卷足佐（警卷第13-15、17頁），堪認
    被告上開任意性之自白，確與事實相符；被告於臉書社團之
    貼文，含有貶低告訴人人格價值之意，依社會一般通念判斷
    ，該等文字均足以使告訴人社會評價等造成負面貶抑，使告
    訴人之名譽遭受損害。又被告在臉書社團公開方式發表貼文
    ，使不特定多數人均得以瀏覽一情，此為公眾周知之事實，
    被告為智識正常之成年人，對上情應知之甚詳，被告因與告
    訴人存有糾紛，即在不特定多數人皆可閱覽之臉書社團上，
    張貼上開臉書貼文，堪認其主觀上具有公然散布於眾而損害
    告訴人名譽之公然侮辱、誹謗故意。是本件事證明確，被告
    犯行洵堪認定，應予依法論科。
三、核被告所為，係犯刑法第309條第1項公然侮辱罪及刑法第31
    0條第2項之加重誹謗罪（於108年12月25日公布修正，於同
    年月27日施行，惟查修正後之規定係依刑法施行法第1條之1
    第2項前段規定將罰金提高30倍，亦即將原本之銀元1,000元
    ，修正為新臺幣30,000元，其修正之結果不生有利或不利於
    行為人之情形，自非法律變更，當亦不生新舊法比較之問題
    ，而應依一般法律適用原則，逕行適用裁判時法）。被告2
    次行為，時空緊接、犯意一致，屬為接續犯。被告一行為觸
    犯數罪名，為想像競合犯，應從一重論以加重誹謗罪。並審
    酌被告因與告訴人間因有債務糾紛，不思克制情緒及理性處
    事，在臉書社團以公開方式發表公然侮辱及誹謗他人文章，
    缺乏尊重他人人格及名譽之法治觀念，實應非難。兼衡被告
    動機暨被告之素行，自陳之教育程度、家庭經濟生活狀況等
    一切情狀，量處如主文所示之刑，並諭知易科罰金之折算標
    準。
據上論斷，應依刑事訴訟法第299條第1項前段，刑法第309條第
1項、第310條第2項、第55條、第41條第1項前段，刑法施行法第
1條之1，判決如主文。
本案經檢察官蔡佩容提起公訴、謝欣如到庭執行職務。
中　　華　　民　　國　　111 　年　　5 　　月　17 　　日
                  刑事第五庭    法　官　蔡奇秀
以上正本證明與原本無異。
如不服本判決應於收受本判決後20日內向本院提出上訴書狀，並
應敘述具體理由。其未敘述上訴理由者，應於上訴期間屆滿後20
日內向本院補提理由書狀（均須按他造當事人之人數附繕本）「
切勿逕送上級法院」。 
　　　　　　　　　　　　　　　　書記官　黃郁淇
中　　華　　民　　國　　111 　年　　5 　　月　　17　　日
附錄所犯法條
中華民國刑法第309條
（公然侮辱罪）
公然侮辱人者，處拘役或 3 百元以下罰金。
以強暴犯前項之罪者，處 1 年以下有期徒刑、拘役或 5 百元以
下罰金。
中華民國刑法第310條
（誹謗罪）
意圖散布於眾，而指摘或傳述足以毀損他人名譽之事者，為誹謗
罪，處 1 年以下有期徒刑、拘役或 5 百元以下罰金。
散布文字、圖畫犯前項之罪者，處 2 年以下有期徒刑、拘役或
1 千元以下罰金。
對於所誹謗之事，能證明其為真實者，不罰。但涉於私德而與公
共利益無關者，不在此限。